【裁判字號】    89,上易,4160
【裁判日期】    900330
【裁判案由】    傷害等
【裁判全文】
臺灣高等法院刑事判決                          八十九年度上易字第四一六號
    上  訴  人
    即  被  告  己○○
    選任辯護人  余鐘柳
    選任辯護人  胡致中
右上訴人因傷害等案件，不服臺灣臺北地方法院八十八年度易字第三四０三號，中華
民國八十九年八月四日第一審判決（起訴案號：臺灣臺北地方法院檢察署八十八年度
偵字第二０八三０號）提起上訴，本院判決如左：
    主      文
原判決關於己○○部分撤銷。
己○○無罪。
    理      由
一、公訴意旨以：被告己○○因與丁○○間有債務糾紛，為催討債務，己○○即於八
    十八年九月六日二十三時，約戊○○及庚○○兩人（業經原審以共同傷害人之身
    體，各判處有期徒刑三月確定）在嘉義市某乙○○○○會面，由己○○將催討債
    務之相關資料交給戊○○、庚○○二人，唆使其等以傷害、毀損等強暴、脅迫之
    方式討債，欲以此方式使丁○○行無義務之事。戊○○及庚○○受己○○之唆使
    後遂即北上，於翌日（七日）十八時許，前至台北市○○○路○段六十三號八樓
    之一丁○○開設之金寰亞有限公司，拿出前揭資料並表明來意係為己○○催討債
    務，因丁○○表示未積欠己○○債務，戊○○及庚○○見其討債目的未達，二人
    即基於其先前受教唆之使他人行無義務之事、傷害他人身體及毀損之犯意聯絡，
    由戊○○出手毆打丁○○，抓其頭部碰撞門檻，再以茶具丟擲丁○○致落地破碎
    ，足以生損害於丁○○，並使丁○○受有前額皮下瘀血三公分Ｘ四公分之傷害，
    同時又對丁○○恫嚇稱：你沒吃過子彈等語，庚○○則在一旁注視，二人共同以
    此等強暴、脅迫之方式，使丁○○行無義務之事。嗣於同年月日十八時三十分許
    為警當場查獲而未遂。案經丁○○訴由台北市政府警察局松山分局（公訴人誤載
    為萬華分局）報請台灣台北地方法院檢察署檢察官偵查起訴，因認被告己○○涉
    有教唆戊○○、庚○○二人為上揭犯行，應負教唆刑法第三百零四條第一項之使
    人行無義務之事之強制罪、第二百七十七條第一項之傷害罪及第三百五十四條之
    毀損罪責。
二、按犯罪事實，應依證據認定之，無證據不得推定其犯罪事實，刑事訴訟法第一五
    四條定有明文。所謂「證據」，係指足以認定犯罪行為之積極證據而言，該項證
    據，須適於為被告犯罪事實之證明者，始得採為斷罪資料，若無相當證據，或證
    據不足以證明，不能以推測擬制之方法，以為裁判基礎；又告訴人之告訴，係以
    使被告受刑事訴追為目的，是其陳述是否與事實相符，仍應調查其他證據以資審
    認，迭經最高法院著有二九年上字第三一０五號、五十二年台上字第二七五０號
    、四十年台上字第八十六號及五十二年台上字第一三００號判例足資參照。
三、本件公訴人認上訴人即被告己○○涉犯上開罪嫌，無非以告訴人丁○○之指述、
    同案被告庚○○、戊○○之供述、證人甲○、丙○○ (係告訴人公司職員) 之證
    詞及驗傷診斷書、照片等為其論據。訊之被告己○○雖坦承同案被告戊○○及庚○○有為其催討債務之情事，惟堅詞否認有公訴人所指訴教唆之犯行，辯稱：伊
    沒有僱用庚○○、戊○○對丁○○以傷害、毀損或恐嚇手段催討債務，因庚○○
    之父親綽號叫「小碰」是伊朋友，「小碰」在八十八年九月六日打電話給伊，約
    伊出去聊天，到乙○○○○見面，當時有庚○○、戊○○及「小碰」也帶三個人
    去，另外「小碰」之朋友也帶三個人去，但先行離開。以前「小碰」有找伊做生
    意，伊稱經濟不好，乃問伊為何沒有錢，伊才說明被欠債之經過情形給「小碰」
    聽，「小碰」就要伊把有關資料帶給他看，並認為對方欠錢，伊為何還沒有告訴
    ，不相信伊之說詞，伊就拿民事上訴狀、支票影本、離婚協議書各壹份影本給「
    小碰」看，後來「小碰」沒有還伊。伊是有接到戊○○打來的電話，與戊○○通
    過電話，戊○○講完電話再交給告訴人丁○○接聽，丁○○問伊是否找人來討賬
    ，伊說沒有，伊不知庚○○、戊○○與丁○○發生爭執等語。
四、經查：
（一）告訴人丁○○係被告己○○前夫胡松柏之弟，被告己○○與胡松柏在八十七年
      一月二十六日所簽訂協議離婚證書中，第六條載明「婚姻關係存續中，男方（
      指胡松柏）之弟丁○○向雙方所借新台幣六百五十一萬九千六百元：：男方取
      回三百萬元，女方（指己○○）取回三百五十萬元：：」，有該協議離婚證書
      及丁○○所簽發以第一商業銀行為付款人，面額六百五十一萬九千六百元之支
      票各乙紙在卷可証（見本院卷第二十頁、第二十一頁），可見被告己○○對告
      訴人丁○○即具債權存在，其向丁○○催討不還，向戊○○、庚○○提及上開
      債權之事，同意戊○○、庚○○前往胡宅催討還款，乃正當權利之行使，不能
      指為違法。
（二）本件同案被告戊○○在八十八年九月七日在警訊中供稱：「我與己○○平時以
      姊弟相稱，九月六日在嘉義乙○○○○：：，交給我民事上訴狀，匯款紀錄，
      第一銀行面額六百五十一萬九千六百元支票等資料，要我處理債務，金額為三
      百五十萬元，報酬金額乃幫我投資做生意」、「因丁○○當時口出穢言罵我，
      我才打他並翻桌，我有制止丙○○不准接打電話」等語，另於本院調查中稱：
      「（問：是被告己○○要你與庚○○們討賬？民事上訴狀、支票影本、離婚協
      議書壹份你是如何來的？）有關被告己○○民事上訴狀、支票影本、離婚協議
      書壹份，是在乙○○○○庚○○拿給我看的，我也不知道庚○○如何來的，被
      告己○○在現場問我們，不知道能不能夠處理，當天庚○○的父親也有在場：
      ：被告己○○說不知道能不能夠處理，至於要回來，就可以投資我的售酒生意
      。」（見本院卷第一二六頁），又稱：「（問：你有無打電話給被告己○○？
      ）我有打電話給被告己○○，是我與庚○○到台北後，要問金寰亞公司的住址
      ，到金寰亞公司後，我又打電話給被告己○○問丁○○長什們樣子，欠賬的人
      是否是丁○○，還有這件債務是真的還是假的，之後，被告己○○要我去那裡
      去瞭解看看，有也好，沒有也沒有關係，但我們到場後，丁○○說一些尖酸刻
      薄的話，我說欠錢的人比借錢的人還凶，丁○○接我的電話與被告己○○講電
      話，告訴人丁○○的態度就不一樣，這時告訴人丁○○還說要叫別人來打我們
      。（見本院卷第一二六頁、第一二七頁），另稱：「我有與庚○○一起去的，
      有問告訴人丁○○有無欠被告己○○的錢，但告訴人丁○○對我大聲，我就打
      他頭部。」（見本院卷第七十六頁）；同案被告庚○○同日在警訊亦供稱：「
      己○○與胡松柏為夫妻，其弟丁○○與其等有生意往來，致丁○○積欠己○○
      有六百餘萬元：：離婚後對己○○有三百五十萬元未清償，我才與戊○○北上
      了解處理債務」、「如果收到這筆債務，己○○拿錢來讓我們開一家PUB 做為
      酬勞」、「我從頭到尾都沒有動手，也沒翻桌，都是戊○○打丁○○和翻桌」
      、「是戊○○不准丙○○接打電話」等語，該二人在偵查中亦為相同之陳述，
      由上開同案被告戊○○、庚○○之供述，並不足以證明被告己○○確有教唆其
      等二人為傷害、毀損、恐嚇等行為，而同案被告戊○○之傷人及翻桌毀損茶具
      ，暴力討債等行為，係被害人丁○○之「口出穢言罵人」之臨時起意之反應動
      作，難謂出諸被告己○○之事前教唆。
（三）再者，本件告訴人在警訊中供陳：「胡、謝二人在八十八年九月七日來我公司
      恐嚇我三百五十萬元，並毆打前額頭受傷，砸毀我公司物品，他們持我哥哥胡
      松柏與己○○離婚 (協議) 書，要我付三百五十萬元給己○○，我說：我沒欠
      兄嫂債務：：他們就說，是受大姊己○○之託要債，如果不給錢，對我不利，
      並邀同夥來押我：：。至外面打電話回來，即翻桌砸毀公司茶具，與庚○○對
      我拳打腳踢，並恐嚇我公司小姐不准接、打電話」等語，另於本院調查中稱：
      「原審判決所認定之犯罪事實都正確。被告他們也沒有與我和解。被告己○○
      是累犯還教唆被告戊○○、庚○○到我金寰亞公司恐嚇及打我，被告戊○○出
      手打我，庚○○在現場喝命我公司的員工不可向外打電話。被告戊○○抓我的
      頭撞門檻，又以茶具丟擲我。被告戊○○還說你沒有吃過子彈的話。被告戊○○、庚○○剛開始進入我公司，是假藉說要買酒，然後被告己○○就打大哥大
      電話進來，我問說你們是何人，他們二人才拿出我與被告己○○打官司的資料
      。被告己○○說被告戊○○、庚○○是他們的小弟，而他們二人說被告己○○
      是他們的大姐頭，然後被告戊○○就開始打我。」等語（見本院卷第七十六頁
      ），依告訴人之指述內容，亦僅足以證明戊○○、庚○○確為己○○催討債務
      ，並與戊○○、庚○○發生爭執而已，並不足以證明被告己○○係教唆戊○○
      、庚○○以暴力討債或指使對告訴人為恐嚇、傷害及毀損行為，告訴人所陳「
      被告己○○教唆被告戊○○、庚○○」、「己○○說被告戊○○、庚○○是他
      們的小弟，而他們二人說被告己○○是他們的大姐頭」云云，亦無任何積極證
      據足資佐證，應屬其個人推測之詞。
五、綜上所述，無論就共同被告戊○○、庚○○之供述或告訴人丁○○之指述，均不
    足以認為被告己○○有人教唆傷害、毀損及強制妨害自由等罪或直接犯罪之行為
    ，此外，復查無其他積極證據足以證明被告有前揭犯行，尚屬不能證明被告犯罪
    。原判決疏未詳查，就被告己○○部分遽予論罪科刑，尚有未洽。被告己○○上
  訴意旨否認犯罪，指摘原判決不當，為有理由，應由本院予以撤銷改判，另為被
    告己○○無罪之諭知。
據上論斷，應依刑事訴訟法第三百六十九條第一項前段、第三百六十四條、第三百零
一條第一項，判決如主文。
本案經檢察官李金定到庭執行職務。
中    華    民    國      九十    年       三       月         三十     日
                              臺灣高等法院刑事第二十二庭
                                  審判長法  官  許  正  順
                                        法  官  林  明  俊
                                        法  官  邱  同  印
右正本證明與原本無異。
不得上訴。
                                        書記官  莊  昭  樹
中    華    民    國      九十    年       四       月         二       日


司法院資訊處製作；財團法人民間司法改革基金會備份。
